臺灣嘉義地方法院刑事裁定　　　　　　 100年度聲判字第24號
聲　請　人
即告訴人　　蔡順益
　　　　　　蔡清泉
前二人共同
告訴代理人　曾錦源律師
被　　　告　蘇正羽
上列聲請人即告訴人因告訴被告詐欺案件，不服臺灣高等法院臺
南分院檢察署100年度上聲議字第1149號駁回再議之處分（原不
起訴處分案號：臺灣嘉義地方法院檢察署檢察官100年度偵緝字
第130號），聲請交付審判，本院裁定如下：
    主  文
聲請駁回。
    理  由
一、按告訴人不服上級法院檢察署檢察長或檢察總長認再議為無
    理由而駁回之處分者，得於接受處分書後10日內委任律師提
    出理由狀，向該管第一審法院聲請交付審判。法院認為交付
    審判之聲請不合法或無理由者，應駁回之；法院為前項裁定
    前，得為必要之調查，刑事訴訟法第258條之1第1項前段、
    第258條之3第2項前段、第3項分別定有明文。
二、本件聲請人即告訴人（以下稱告訴人）蔡順益、蔡清泉前以
    被告蘇正羽涉嫌詐欺案件，向臺灣嘉義地方法院檢察署檢察
    官提出告訴，經該署檢察官為不起訴處分（100年度偵緝字
    第130號）後，告訴人不服，聲請再議，經臺灣高等法院臺
    南分院檢察署檢察長以再議為無理由而駁回其再議之聲請（
    100年度上聲議字第1149號）等情，業經本院調取上開偵查
    卷宗及處分書審閱無訛。又查，本件告訴人係於民國100年
    10月11日收受駁回再議聲請之處分書，有送達回證1紙附卷
    可稽，嗣告訴人於100年10月19日委任律師具狀向本院聲請
    交付審判，有本院收件章蓋於前揭刑事聲請交付審判狀為按
    ，其聲請交付審判自合於法定程式，先予敘明。
三、告訴意旨略以：告訴人蔡清泉、蔡順益於92年間向中華成長
    二資產管理股份有限公司購買不良債權（該債權並有以坐落
    於嘉義市○○路610號之建物及其基地設定抵押權為擔保）
    。其後告訴人蔡清泉遂以其名義，委任呂長義代為出售上開
    不良債權；詎被告蘇正羽聽聞後竟意圖為自己不法之所有，
    明知與呂長義間並無合夥關係，竟向告訴人蔡清泉佯稱：伊
    催討債務比呂長義內行，伊有辦法將上開債權以新台幣（下
    同）4,500萬元轉售他人，並要求授權委任，惟因伊與呂長
    義有長期合夥關係，呂長義尚有欠款100萬元，要求告訴人
    蔡順益代清償該100萬元之欠款給伊等語，致告訴人蔡清泉
    陷於錯誤，誤信為真，而交付100萬元予被告。嗣後告訴人
    蔡清泉經向證人呂長義求證後，始知悉呂長義與被告間並無
    合夥關係；復被告明知接受告訴人委託催討上開不良債權，
    卻將上開債權資料交付給證人侯有義，並向法務部調查局雲
    林調查站不實指控告訴人蔡順益向中華成長二資產管理股份
    有限公司購買之債權違反銀行法，致使本案所有債權皆無法
    向侯有義等債務人催討，因認被告涉犯刑法第339條第1項詐
    欺取財、同法第342條第1項背信等罪嫌。
四、臺灣嘉義地方法院檢察署檢察官100年度偵緝字第130號不起
    訴處分書意旨略以：
（一）詐欺罪部分：
1、告訴人蔡清泉到庭陳稱：該委任契約之合約內容本身沒有不
   實；而第1份委任契約書第五點「甲方代清償呂長義佣金給乙
   方新台幣壹百萬元整...」之文字，係伊主張要這樣寫的等語
   ，可見該契約確為告訴人蔡清泉與被告所簽立，且該款項之
   給付係告訴人蔡清泉將其定入契約之內；且查告訴人蔡清泉
   前於偵查時先後證稱：伊代理蔡順益，盧宗明代理林淑惠到
   中華開發買不良債權後，委由呂長義處理，有給付處理費和
   車馬費。因為蘇正羽認為和呂長義有合作關係，但都沒分到
   佣金，就在伊辦公室吵起來，伊等出來作公道人，事後就由
   伊等和蘇正羽協調約定代償100萬元佣金，並要求蘇正羽不要
   再吵，也不能告呂長義，蘇正羽並沒有提出文件證明和呂長
   義對處理中華開發不良債權有合夥關係，後來伊等又委任他
   好幾件，也有給付佣金給他，伊等並沒有打算要向呂長義要
   回這100萬元，這只是要跟蘇正羽簽新之委任契約，這100萬
   元是伊等自己要付的，不會再找呂長義清償等語，可知告訴
   人蔡清泉於前案證稱，伊等為協調被告蘇正羽與案外人呂長
   義之佣金糾紛，而同意代償100萬元，且本案合約係與被告蘇
   正羽簽立之委任契約，係自己同意要支付的，足認本件被告
   並未向告訴人蔡清泉施用任何詐術，使告訴人蔡清泉陷於錯
   誤而為財物之交付。
2、次查，證人婁玫瑢到庭結證稱：「（問：97年11月8日蔡清泉
   及蘇正羽在嘉義市○○街100號9樓之7簽訂委任契約時你有無
   在場？）有；（問：委任契約書上書寫的100萬是何意？）
   100萬是簽約金，契約內容是蔡清泉寫的，至於他為何要寫「
   代清償」我也不清楚，但是當時他有說這100萬就是要給簽約
   金的意思。第2份委任契約書是蔡清泉要改成支付簽約金，當
   時蔡清泉也有說第1份就是撕毀無效，而且盧宗明也有說因為
   第1份他沒有簽名，所以不算，以第2份為主；（問：被告有
   無向蔡清泉說與呂長義有合作關係？）有跟蔡清泉說，蔡清
   泉也知道。」等語，核與證人盧宗明到庭結證稱：「（問：
   簽第2張時，契約內容有變更？）有，關於代償的部分；（問
   ：變更的部分是不是把原本的「代清償」改為「支付簽約金
   」？是。因為呂長義跟蘇正羽之間有糾紛，我們就覺得想跟
   呂長義的部分切斷，只跟蘇正羽做，所以才會簽第2份委任契
   約書，第1份就不算數。蔡順益他們出來告，我也很反對。）
   」等情相符，可知委任契約書的內容係案外人蔡清泉所擬寫
   ，雙方同意後才簽立契約，且係告訴人蔡清泉與證人盧宗明
   主張將系爭100萬之契約內容由「代清償」改為「支付簽約金
   」，足見被告並未有何施用詐術犯行。
3、末查，證人林淑惠到庭證稱：「（問：該委任契約書中告訴
   人所給付之100萬元，係簽約金？性質為何？）這件事都是交
   由蔡清泉在處理，我不清楚。（問：於何地簽立該契約書？
   有誰在場？）是蔡清泉拿契約書來給我簽的」等語；證人盧
   宗明到庭證稱：「（問：你為何願意背書清償40萬元？）當
   時是我太太林淑惠與蔡順益合夥購買債權，但是都是由我在
   負責，所以由我與蔡順益共同背書40萬元用來支付給蘇正羽
   代清償呂長義的費用，...（問：有沒有其他陳述？）契約書
   都是蔡清泉拿來我家給我補簽的。（問：是否係意含你們只
   是先幫呂長義還款，嗣後再向呂長義追討？）第一次是我們
   和議幫呂長義還款，但不會向呂長義追討，因為我們之間也
   有一些債務。」等語，是證人林淑惠及盧宗明於簽約時，均
   非在場，而係由告訴人蔡清泉事後持契約書交由證人林淑惠
   簽名，且均同意幫呂長義還款，是告訴人蔡清泉於本案所述
   被告施用詐術犯行，顯與事實未盡相符。且由委任契約書內
   容觀之，證人盧宗明及告訴人蔡清泉於代林淑惠及蔡順益訂
   立上開委任契約書時，主要目的係為委任被告處理後續不良
   債權，且明知渠等為平息被告與告訴人間之爭執而自願給付
   100萬元，益徵告訴人蔡清泉非因被告施用詐術，陷於錯誤而
   為該100萬元之給付，應無疑義。
（二）背信罪部分：
      按刑法之背信罪係以「為他人處理事務，意圖為自己或第
      三人不法之利益，或損害本人之利益，而為違背其任務之
      行為，致生損害於本人之財產或其他利益」為構成要件。
      經查證人侯有義到庭結證稱：「（問：被告及你是否利用
      上述債權資料，個別向法務部調查局雲林調查站檢舉蔡順
      益，不實指控蔡順益向中華成長二資產管理股份有限公司
      購買的債權違反銀行法？）是我檢舉的；（問：為何要檢
      舉？）因為原本有找我一起去買不良債權，後來他們私底
      下自己去買，原本我們是要用合法的手段去買這些不良債
      權，蔡清泉他們自己私底下去勾結銀行行員呂長義去買這
      些不良債權。所以才會讓我用合法手段買不到；（問：被
      告是否故意將蔡順益委任被告之不良債權等資料，交付給
      你？）當時蘇正羽要與我商談和解，他說他有受到委任，
      我要求他提供資料證明確實有受委任，他就陸續將相關資
      料交給我。...（問：被告是否有接受告訴人委任，向你
      催討債務？）是。97、98年間，被告一直向我催討債務，
      但是一直無法談成。」等語，可知被告係受告訴人委任，
      於97、98年間，陸續向證人侯有義催討本案債權，且被告
      係因證人侯有義為確認其係受告訴人之委託，而提供相關
      債權資料，堪認被告提供本案債權資料之行為，並未有何
      違背其任務之故意；又證人侯有義證稱，係其個人向法務
      部調查局雲林調查站提出檢舉，此亦有檢舉函影本附卷可
      稽，可知被告並未向法務部調查局雲林調查站提出檢舉，
      是尚難僅因告訴人事後遭指控違反銀行法之事實，即以此
      遽推認被告係意圖為自己或他人不法利益，或損害本人之
      利益，而為違背任務之行為。此外，復查無其他積極證據
      足認被告於本案有何詐欺、背信之犯行，揆諸上述法條及
      首揭判例意旨，應認被告犯罪嫌疑尚有不足。
五、臺灣高等法院臺南分院檢察署100年度上聲議字第1149號駁
    回再議處分之理由，則以：本件告訴人於得知呂長義否認其
    與被告蘇正羽有合夥糾紛後，為何仍同意交付100萬元與被
    告蘇正羽，被告蘇正羽並無施用詐術使告訴人陷於錯誤而交
    付100萬元等情，告訴人仍執前詞再議指陳被告蘇正羽有詐
    欺之犯行，自難認為有理由。又該100萬元既非被告蘇正羽
    施用詐欺之手段取得，則該100萬元係如何分二次交付與被
    告蘇正羽，已與認定其是否有詐欺之犯行無涉之情形為調查
    ，指陳原檢察官之偵查欠完備云云，亦非可採。又本件告訴
    人係在知悉呂長義否認其與被告蘇正羽有合夥糾紛後，仍同
    意給付100萬元與被告蘇正羽，則本件原檢察官縱未傳喚呂
    長義，亦無礙於本件事實之認定。聲請再議意旨另以原檢察
    官未傳喚呂長義到庭為證，指摘原檢察官之偵查欠完備云云
    ，要非可採，因而駁回告訴人之再議聲請。
六、告訴人聲請交付審判意旨略以：
（一）被告蘇正羽與告訴人蔡清泉、蔡順益，在97年11月8日第
      一次簽定委任契約書:「3.償還蘇正羽新台幣100萬元整，
      約定97.11.28付款新台幣60萬元整…」字句，有雙方第一
      次簽約時之委任契約書可稽，原不起訴處分書，僅以證人
      婁玫瑢之證詞，即率爾認定契約內容是蔡清泉書寫的，並
      未核對(手寫)委任契約和承諾書的筆跡相同，皆是出於被
      告蘇正羽之筆，認事用法，顯有違誤。之後在97年12月3
      日，收受呂長義所寄發的律師函之前，即於97年12月1日
      時，被告蘇正羽手寫了一份承諾書出具給告訴人蔡清泉稱
      :「...呂蘇雙方約定所得佣金二分之一為雙方酬勞，因呂
      長義當時為誠泰銀行行員，所以由當時任職於太平洋房屋
      蘇正羽帶蔡、林買到中華成長完成交易。買賣交易完成後
      傭金被呂長義利用欺瞞手段全部拿走至今未給付蘇正羽
      ...」云云，讓告訴人蔡清泉在第二次簽委任契約書前（
      即未收到呂長義律師函前），更加相信呂長義確實積欠蘇
      正羽錢，所以告訴人蔡清泉、蔡順益，於第二次簽委任契
      約時（第二次簽委任契約書的真正日期應是97年12月3日
      ，非97年11月8日），才會將該契約書第五條「代清償」
      改成「簽約金」，並約定餘款40萬元整，於被告蘇正羽收
      回委任案件款項優先支付。故告訴人確實是因被告蘇正羽
      之積極語言、文字、肢體、舉動行為（即蘇正羽積極表明
      自己討債能力超越呂長義等情），與刻意隱瞞與呂長義其
      實只有業務往來關係而已，且被告於第一次受委任後（具
      有保證人地位) ），仍故意不告知蔡清泉、蔡順益實情（
      錯誤認知的不作為），甚至繼續提供不實資訊（謊稱與呂
      長義有長期合夥關係及呂長義欠債等情），致使被害人（
      蔡順益、蔡清泉）陷於錯誤，誤信為真，而交付財物給被
      告。
（二）本件被告蘇正羽，意圖為自己不法利益，向告訴人謊稱跟
      呂長義是合夥關係，且製造許多呂長義不知情的假象（傳
      遞與事實不符的資訊行為），例如誑稱自己與呂長義因法
      拍屋仲介買賣，有長期的合夥關係等，使告訴人陷於錯誤
      ，遂於97年11月8日與蘇正羽，第一次簽定委任契約書，
      後被告又為強化、擴大詐術之行使，或至少延長某個原本
      已經存在於告訴人蔡順益、蔡清泉的錯誤（呂長義欠債等
      情），遂搶在收到呂長義律師函前二天，向蔡清泉出具承
      諾書，並於承諾書中約定雙方保密不得外流，以繼續「維
      持錯誤」，核被告所為，顯然符合詐欺罪之構成要件。
（三）綜上，本件不起訴處分書及駁回再議聲請處分書之記載未
      審酌卷內資料，即被告刻意提供不實訊息，繼續維持詐欺
      錯誤等造成告訴人陷於錯誤、誤信為真等情，詳予認定事
      實，認事用法與採證，顯然違背證據、經驗、及論理法則
      ，更與聲請人所呈現的證據互相矛盾，已構成刑事訴訟法
      第378條「適用法則不當」及第379條第14款「判決不載理
      由或所載理由矛盾」之違背法令事由。
七、按刑事訴訟法第258條之1規定告訴人得向法院聲請交付審判
    ，此乃對於檢察官不起訴或緩起訴裁量權制衡之一種外部監
    督機制，此時，法院僅在就檢察官所為不起訴或緩起訴之處
    分是否正確加以審查，以防止檢察機關濫權，依此立法精神
    ，法院就聲請交付審判案件之審查，所謂「得為必要之調查
    」，其調查證據之範圍，自應以偵查中曾顯現之證據為限，
    不可就告訴人新提出之證據再為調查，亦不可蒐集偵查卷以
    外之證據，否則，將與刑事訴訟法第260條之再行起訴規定
    ，混淆不清。故法院裁定交付審判之前提，必須偵查卷內所
    存證據已符合刑事訴訟法第251條第1項規定「足認被告有犯
    罪嫌疑」檢察官應提起公訴之情形，亦即該案件已經跨越起
    訴門檻，否則，縱或法院對於檢察官所認定之基礎事實有不
    同判斷，但如該案件仍須另行蒐證、偵查，始能判斷應否交
    付審判者，因交付審判審查制度並無如同再議救濟制度得發
    回原檢察官繼續偵查之設計，法院仍應依同法第258條之3第
    2項前段規定，以聲請為無理由裁定駁回。另按犯罪事實應
    依證據認定之，無證據不得認定犯罪事實，刑事訴訟法第
    154條第2項定有明文。次按認定不利於被告之事實，須依積
    極證據，又告訴人之指述，係以使被告受刑事訴追為目的，
    是其陳述是否與事實相符，仍應調查其他事實以資審認，始
    得為不利被告之認定，最高法院分別著有30年上字第816號
    、52年台上字第1300號判例意旨可資參照。而所謂「無瑕疵
    」，係指告訴人所為不利被告之陳述，與社會上一般生活經
    驗或卷存其他客觀事實並無矛盾而言；另所謂「就其他方面
    調查認與事實相符」，非僅以所援用之旁證足以證明被害結
    果為已足，尤須綜合一切積極佐證，除認定被告確為加害人
    之可能外，在推理上無從另為其他合理原因之假設，有一不
    合於此，即不能以告訴人之陳述作為論斷之證據（最高法院
    92年度台上字第5580號判決意旨參酌）。另本件告訴人僅針
    對被告詐欺部分提出交付審判，對於侵占罪部分並未表示不
    服而提出交付審判之聲請，鑑於各罪係屬獨立成罪，本院僅
    就告訴人聲請交付審犯之範圍為審酌，先予敘明。
八、經查：
（一）按刑法第339條之詐欺罪，必須行為人自始基於不法所有
      之意圖，以詐術使人交付財物，始能構成，所謂以詐術使
      人交付，必須被詐欺人因其詐術而陷於錯誤，若其所用方
      法，不能認為詐術，亦不致使人陷於錯誤，即不構成該罪
      。蓋刑法詐欺取財罪之立法意旨，係以禁止於經濟行為中
      使用不當方法進而得利為規範目的，然經濟行為因其行為
      本質及類型，於交易領域中有其特有之行為特性，法律原
      則上固應保障交易之秩序，於具體案例中，亦應顧及當事
      人雙方為交易行為時，是否具有具體情事，足認交易當事
      人所為行為違背正當經濟秩序而應予制裁，否則，經濟行
      為本身原寓有不同程度之不確定性或交易風險，交易雙方
      本應自行估量其主、客觀情事及搜集相關資訊，以作為其
      判斷之參考。以借貸、承攬或投資行為為例，交易之當事
      人本應自行考量對方之資格、能力、信用，及交易內容之
      投資報酬率、資金風險等等因素，除有該當詐欺罪之具體
      情事外，非謂當事人之一方有無法依約履行之情形，即應
      成立詐欺罪，否則刑事詐欺責任與民事債務不履行責任將
      失其分際。因債務人於債之關係成立後，未依債之本旨履
      行契約者，原因不一而足，舉凡因不可歸責於己之事由致
      給付不能，或因合法主張權利抗辯而拒絕給付，甚或負債
      之後另行起意給付遲延，皆有可能發生，非可遽以推定行
      為人自始即無意給付，況刑事被告依法不負自證無罪之責
      任，若無足可證明行為人自始出於為自己或第三人不法所
      有意圖之積極證據，依證據法則及論理法則，仍應認其拒
      絕給付或遲延不為履行，為債務不履行之民事糾葛，要難
      以單純債務不履行之狀態，擬制推測其行為之初已有詐欺
      之故意（最高法院46年台上字第260號判例要旨可參），
      又契約之締結，除非有違反法律強制、禁止規定或公共秩
      序、善良風俗、誠信原則以外，基於私法自治、契約自由
      原則，當事人對於締約與否、締約對象、締約內容、履行
      方式等，在締約過程中均可透過討價還價之方式，經自行
      評估，爭取對自己有利條件後而締約，倘認對方所擬契約
      條款對己不利、不公，自得拒絕與之締約，否則一旦締契
      後即應依約履行，要不得事後因認契約條款對己不利或較
      有利於對方，即遽認對方有施用詐術致其陷於錯誤之情。
（二）經查，本件告訴意旨及再議意旨所稱被告蘇正羽使用詐術
      之行為主要有兩部分：其一是謊稱「伊與呂長義有合夥關
      係」，其二則為「呂長義對伊有欠款100萬元」，然查，
      據告訴人蔡清泉前於臺灣嘉義地方法院檢察署99年度偵續
      字第71號案件偵查時證稱：伊代理蔡順益，盧宗明代理林
      淑惠到中華開發買不良債權後，委由呂長義處理，有給付
      處理費和車馬費。因為蘇正羽認為和呂長義有合作關係，
      但都沒分到佣金，就在伊辦公室吵起來，伊等出來作公道
      人，事後就由伊等和蘇正羽協調約定代償100萬元佣金，
      並要求蘇正羽不要再吵，也不能告呂長義，蘇正羽並沒有
      提出文件證明和呂長義對處理中華開發不良債權有合夥關
      係，後來伊等又委任他好幾件，也有給付佣金給他，伊等
      並沒有打算要向呂長義要回這100萬元，這只是要跟蘇正
      羽簽新之委任契約，這100 萬元是伊等自己要付的，不會
      再找呂長義清償等語觀之，可知告訴人蔡清泉一開始係為
      了主動協調被告蘇正羽與案外人呂長義之佣金糾紛，方同
      意代償100萬元，故非被告向告訴人謊稱「伊與呂長義有
      合夥關係」、「呂長義對伊有欠款100萬元」等語，方同
      意給付100萬元予被告，足見被告並無向告訴人使用詐術
      行為。又查，被告蘇正羽與案外人呂長義間確實因處理告
      訴人等人所購買之不良債權而有佣金糾紛，經被告蘇正羽
      告訴後呂長義業經檢察官起訴在案一情，亦有臺灣嘉義地
      方法院檢察署99年度偵續一字第11號起訴書在卷可稽（見
      100年交查字第586號卷第31頁至第33頁），亦可見被告與
      呂長義間有合作關係（或非法律定義之「合夥關係」）以
      及被告與呂長義間有佣金債務糾紛一節，是確有其事並非
      憑空虛擬。準此，系爭100萬元既然是告訴人與被告簽立
      委任契約時，自己同意要支付給被告蘇正羽，而被告與呂
      長義間有合作關係（或非法律定義之「合夥關係」）以及
      被告與呂長義間有佣金債務糾紛一節，又確有其事，故尚
      難以此認為被告有何施用任何詐術行為，而告訴人交付10
      0萬元亦非陷於錯誤而交付。
（三）復查，依告訴人所提出之兩份97年11月8日委任契約書所
      載第五點所載觀之，兩份契約書第五條之用語雖有將「代
      清償」改成「簽約金」，然依證人婁玫瑢於偵查時證稱：
      第一份委任契約書上書寫的100萬是簽約金，契約內容是
      告訴人蔡清泉寫的，至於他為何要寫「代清償」伊也不清
      楚，但是當時他有說這100萬就是要給簽約金的意思。第
      二份委任契約書是蔡清泉要改成支付簽約金，當時蔡清泉
      也有說第一份就是撕毀無效，而且盧宗明也有說因為第1
      份他沒有簽名，所以不算，以第2份為主（見100年度偵緝
      字第130號卷第49頁至第50頁）；而證人盧宗明於偵訊時
      亦證述：第二份契約內容關於代償的部分有變更，變更的
      部分是把原本的「代清償」改為「支付簽約金」，因為呂
      長義跟蘇正羽之間有糾紛，他們就覺得想跟呂長義的部分
      切斷，只跟蘇正羽做，所以才會簽第二份委任契約書，第
      一份就不算數等語（見100年度偵緝字第130號卷第50頁至
      第51頁），復又證述：第一次簽約時伊與告訴人是代呂長
      義清償100萬元，第2次簽約時，因為蘇正羽去告呂長義伊
      與告訴人知道蘇正羽與呂長義沒有合夥關係，所以才將
      100萬元改成簽約金，第一次是幫呂長義還款，但不會向
      呂長義追討等語（見100年度交查卷第1530號第24頁），
      可知委任契約書的內容係告訴人蔡清泉所擬寫，雙方同意
      後才簽立契約，且係告訴人蔡清泉與證人盧宗明於知道被
      告蘇正羽與呂長義沒有合夥關係後，主張將系爭100萬元
      之契約內容由「代清償」改為「支付簽約金」，足見被告
      並未有何施用詐術犯行。而告訴人既然於得知呂長義否認
      其與被告蘇正羽有合夥糾紛後，仍同意交付100萬元與被
      告蘇正羽，顯見「被告與呂長義間有無合夥關係或有無債
      務糾紛」並非告訴人交付100萬元予被告之原因。
（四）綜上，本件聲請再議意旨雖主張：被告蘇正羽涉及詐欺罪
      嫌之行為在於本件被告蘇正羽向告訴人謊稱跟呂長義是合
      夥關係，使告訴人陷於錯誤，而於97年11月8日與被告蘇
      正羽第一次簽定委任契約書，後被告又為強化、擴大詐術
      之行使，搶在收到呂長義律師函前二天，向蔡清泉出具承
      諾書，並於承諾書中約定雙方保密不得外流，以繼續「維
      持錯誤」，被告所為符合詐欺罪之構成要件云云。然查，
      刑法第339條之詐欺罪，必須行為人自始基於不法所有之
      意圖，以詐術使人交付財物，始能構成，所謂以詐術使人
      交付，必須被詐欺人因其詐術而陷於錯誤，若其所用方法
      ，不能認為詐術，亦不致使人陷於錯誤，即不構成該罪。
      本件告訴人給付被告之100萬元，其目的係為委任被告處
      理所購買不良債權，而被告既無使用任何詐術，告訴人亦
      未陷於錯誤，揆諸前開判例要旨及上開說明，被告自不符
      合詐欺罪之構成要件。
九、綜上所述，本件被告與告訴人訂委任契約時既無詐欺之故意
    ，復未使用何詐術使人陷於錯誤，核與刑法第339條第1項之
    詐欺取財罪之構成要件有間，自難逕以該罪相繩。本件僅屬
    民事糾葛，難以被告有債務不履行之狀態，而推定其自始即
    有詐欺犯意。此外，復查無其他積極證據足以證明被告有何
    詐欺取財之犯行，自屬不能證明被告犯罪，準此，本件臺灣
    嘉義地方法院檢察署檢察官及臺灣高等法院臺南分院檢察署
    檢察長均認被告涉犯上開罪嫌不足，分為不起訴、駁回再議
    聲請之處分，無違反經驗法則、論理法則或其他證據法則之
    處，亦無適用法則不當及不載理由或所載理由矛盾之違背法
    令事由。偵查卷內所存證據容未符合刑事訴訟法第251條第1
    項規定「足認被告有犯罪嫌疑」之起訴門檻，聲請意旨指摘
    上開不起訴處分書及處分書採證有誤，揆諸前述理由，認告
    訴人所為交付審判之聲請為無理由，應予駁回。
據上論斷，依刑事訴訟法第258條之3第2項前段，裁定如主文。
中    華    民    國    100    年  10    月    31    日
                  刑事第二庭  審判長法  官  沈福財
                                    法  官  卓春慧
                                    法  官  黃明展
本件不得抗告。
上列正本證明與原本無異。
中    華    民    國  100    年    10    月    31    日
                                    書記官  張宇安